【裁判字號】    97,消債更,876
【裁判日期】    981030
【裁判案由】    更生事件
【裁判全文】
臺灣臺北地方法院民事裁定           97年度消債更字第876號
聲  請  人
即  債務人  甲○○
上列當事人聲請消費者債務清理事件，本院裁定如下：
    主  文
債務人甲○○自中華民國九十八年十月三十日下午四時起開始更
生程序。
命司法事務官進行本件更生程序。
    理  由
一、按債務人不能清償債務或有不能清償之虞者，得依本條例所
    定更生或清算程序，清理其債務；而法院開始更生程序之裁
    定，應載明其年、月、日、時，並即時發生效力。次按法院
    裁定開始更生或清算程序後，得命司法事務官進行更生或清
    算程序，必要時得選任律師、會計師或其他適當之自然人或
    法人一人為監督人或管理，消債條例第3條、第45條第1項、
    第16條第1項分別定有明文。次按債務人對於金融機構因消
    費借貸、自用住宅借款、信用卡或現金卡契約而負債務，在
    聲請更生或清算前，應提出債權人清冊，以書面向最大債權
    金融機構請求協商債務清償方案並表明共同協商之意旨。而
    債務人與金融機構協商成立者，不得聲請更生或清算。但因
    不可歸責於己之事由，致履行顯有重大困難者，不在此限。
    本條例施行前，債務人依金融主管機關協調成立之中華民國
    銀行公會會員辦理消費金融案件無擔保債務協商機制與金融
    機構成立之協商，準用前項之規定，消債條例第151條第1項
    、第5項、第6項分別定有明文。
二、本件聲請意旨略以：聲請人於消債條例施行前之民國95年7
    月間，曾就其積欠各金融機構之信用卡、現金卡及信用貸款
    債務，利用金融主管機關協調成立之中華民國銀行公會會員
    辦理消費金融案件無擔保債務協商機制與各債權銀行成立協
    商，約定聲請人自95年8月起，分120期，利率3%，每月10日
    以新臺幣（下同）43,019元依各債權銀行債權金額比例清償
    債務，惟聲請人擔任保險業務員，95年每月收入約75,026元
    、96年每月收入約68,126元、97年每月收入約63,307元，還
    款能力顯著降低，不得已於96年4月30日請領勞保老年給付
    1,658,592元，聲請人仍不堪負荷，持續繳納前述協商金額
    15期共計645,285元，清償國稅局扣款192,000元，所餘老年
    給付貼補家用，已全數用罄，另需支出每月租金12,000元、
    膳食約6,000元、水電費用約2,341元、電話費用約2,000元
    、交通費約3,000元，女兒蕭慧貞、蕭慧瑩二人教養費共約
    19,587元、國稅局扣款8,000元，聲請人已入不敷出，應有
    不能清償上開債務之情事，又其無擔保或無優先權之債務總
    額未逾1, 200萬元，復未經法院裁定開始清算程序或宣告破
    產，爰向本院聲請更生等語。經查：
  (一)聲請人主張其無擔保或無優先權之債務總額4,090,783元，
    ，配偶於民國78年間死亡，95年每月收入約75,026元、96年
    每月收入約68,126元、97年每月收入約63,307元，還款能力
    顯著降低，另需支出每月租金12,000元、膳食約6,000元、
    水電費用約2,341元、電話費用約2,000元、交通費約3,000
    元，女兒蕭慧貞、蕭慧瑩皆在學二人教養費共約19,587元、
    另積欠臺北市國稅局大同稽徵所之有優先權之債務5,881,32
    3元，及積欠偉福科技有限公司債務200萬元及法定遲延利息
    ，遭該等債權人聲請臺灣士林地方法院強制執行每月薪資3
    分之1，若每月償還43,019元，聲請人已無法維持最低生活
    ，有不能清償債務情事，業據其提出財產及收入狀況說明書
    、債權人清冊、債務人清冊、無擔保債務協商機制協議書、
    財政部臺北市國稅局95年、96年及97年度綜合所得稅各類所
    得資料清單及財產歸屬資料清單、聲請人之銀行帳戶存摺影
    本、人壽保險要保書及保險費送金單、保單質借查詢表、房
    屋租賃契約書、臺北市國稅局欠稅證明、戶籍謄本、蕭慧貞
    、蕭慧瑩學雜費代收款繳費收據、財團法人金融聯合徵信中
    心當事人綜合信用報告、租金收據、臺灣士林地方法院執行
    命令等件為證，並有聲請人95年至97年之稅務電子閘門財產
    所得調件明細表在卷可佐，經核大致相符，堪信為真實。
  (二)雖聲請人於消費者債務清理條例施行前，曾與各債權人就無
    擔保債權成立協商，約定自95年8月起，分120期，利率3%，
    每月10日以43,019元依各債權銀行債權金額比例清償債務，
    惟聲請人95年每月收入約75,026元、96年每月收入約68,126
    元、97年每月收入約63,307元，收入有逐漸減少之情，且其
    積欠銀行之現金卡、信用卡及信用貸款之無擔保或無優先權
    之債務總額4,090,783元，另積欠臺北市國稅局大同稽徵所
    之有優先權之債務5,881,323元，及積欠偉福科技有限公司
    債務200萬元及法定遲延利息，遭該等債權人聲請臺灣士林
    地方法院強制執行每月薪資3分之1，則聲請人每月之薪資扣
    除3分之1後，在扣除前述每月還款金額43,019元，幾無剩餘
    ，實已無法維持最低基本生活，致聲請人不堪負荷，故原協
    商條件約定聲請人按月還款43,019元，其履行自有重大困難
    ，聲請人主張因不可歸責於己之事由，致履行原協商條件有
    重大困難，應堪採信。
三、綜上所述，本件聲請人與最大債權金融機構協商毀諾，堪認
    係有不可歸責於己致履行顯有重大困難情形，其無擔保或無
    優先權之債務總額未逾1,200萬元，且未從事小規模營業活
    動，復未經法院裁定開始清算程序或宣告破產，又無消費者
    債務清理條例第6條第3項、第8條或第46條各款所定駁回更
    生聲請之事由存在，則債務人聲請更生，應屬有據；並依上
    開規定命司法事務官進行本件更生程序，爰裁定如主文。
中    華    民    國    98    年    10    月    30    日
              民事第一庭    法      官  賴秀蘭
上正本係照原本作成。
本件不得抗告。
中    華    民    國    98    年    10    月    30    日
                            書  記  官  李佩芳

司法院資訊處製作；財團法人民間司法改革基金會備份。
